臺灣高雄地方法院民事判決
                                     110年度訴字第1318號
原      告  黃麗鈴  
訴訟代理人  李靜怡律師
被      告  黃梓原即甲ＯＯ之繼承人


訴訟代理人  楊博勛律師
被      告  黃慶逸即甲ＯＯ之繼承人


上列當事人間返還借款事件，本院於民國111年5月10日言詞辯論
終結，判決如下：
    主  文
原告之訴及假執行之聲請均駁回。
訴訟費用由原告負擔。
    事實及理由
一、原告主張：原告為訴外人甲ＯＯ之姊，因甲ＯＯ於民國88年間經
    法院判決婚姻關係無效而大受打擊，自89年即無心工作，惟
    仍須照顧扶養未成年之被告黃慶逸，原告遂每月借款新臺幣
    （下同）25,000元予甲ＯＯ，以供其父子2人生活之用，甲ＯＯ
    則將名下所有坐落高雄市○○區○○段00000○000○00000○00000○
    000地號土地之所有權狀正本（下合稱系爭權狀）交付原告
    供借款擔保，直至甲ＯＯ於109年3月21日過世為止，原告共出
    借600萬元（計算式：25,000元×12月×20年＝600萬元）予甲Ｏ
    Ｏ，期間甲ＯＯ未曾還款。又被告等為甲ＯＯ繼承人，原告於109
    年9月24日以存證信函（下稱系爭存證信函）催告被告等還
    款，僅被告黃慶逸函覆承認上開債務，另被告黃梓原迄今置
    之不理。爰依民法第474條第1項、第478條、第1148條、第1
    153條第1項等規定，請求被告等於繼承甲ＯＯ之遺產範圍內連
    帶給付原告600萬元。並聲明：被告應於繼承被繼承人甲ＯＯ
    之遺產範圍內，連帶給付原告600萬元，及自起訴狀繕本送
    達之翌日起至清償日止，按年息百分之5計算之利息。
二、被告方面：
  ㈠被告黃梓原：系爭存證信函所述內容無借據及匯款記錄，難
    以證明原告與甲ＯＯ存有借貸關係，且原告所持系爭權狀並無
    證據可證明為甲ＯＯ親自交付或供作借款抵押，原告於甲ＯＯ過
    世前即可為移轉登記或抵押等處理，卻待本件訴訟才提出。
    又甲ＯＯ於105年至109年間皆有工作、營收並進行報稅，被告
    黃梓原須申請就學貸款才得以完成學業，原告所稱甲ＯＯ無心
    工作並非事實。縱認原告與甲ＯＯ間有此借款債務，甲ＯＯ生前
    向ＯＯ人壽投保人壽保險200萬元及癌症保險30萬元，並將受
    益人更改為原告，有以保險金歸還原告債務之意，原告請求
    之金額應扣除領得之保險金等語為辯，並聲明：原告之訴駁
    回。
  ㈡被告黃慶逸：同意原告請求等語。
三、本院之判斷：
  ㈠按當事人主張有利於己之事實者，就其事實有舉證之責任，
    民事訴訟法第277 條前段定有明文。次按當事人主張有金錢
    借貸關係存在，須就其發生所須具備之特別要件即金錢之交
    付及借貸意思表示互相一致負舉證之責任，若其先不能舉證
    ，則被告就其抗辯事實即令不能舉證，或其所舉證據尚有疵
    累，亦應駁回原告之請求。原告主張其與甲ＯＯ有借貸600萬
    元乙節，被告黃慶逸雖同意原告之主張，然被告黃梓原否認
    ，惟按訴訟標的對於共同訴訟之各人必須合一確定者，共同
    訴訟人中一人之行為有利益於共同訴訟人者，其效力及於全
    體；不利益者，對於全體不生效力，民事訴訟法第56條第1 
    款定有明文。查本件被告黃慶逸雖同意原告之請求而為認諾
    ，然甲ＯＯ之遺產既為被告等公同共有，本件訴訟標的對於被
    告各人必須合一確定，而認諾係不利於共同訴訟人之行為，
    依前揭規定，被告之一所為認諾對被告全體不生效力，則依
    上開說明，仍應由原告就其主張其與甲ＯＯ間有借貸600萬元
    乙節，負舉證責任。
　㈡查證人即被告黃慶逸證稱：甲ＯＯ離婚後就幫原告經營的公司
    ，就是AＯ交通股份有限公司（下稱AＯ公司）、BＯ交通股份有
    限公司（下稱BＯ公司）的車子車牌焊接，他是每天去上班，
    至於原告給甲ＯＯ多少薪水伊不知道，甲ＯＯ從離婚後到伊22歲
    左右在原告公司上班等語（本院卷第160至165頁），並參酌
    原告經營之AＯ公司、BＯ公司於98年至109年間，每年給付45,
    518元至逾50萬元不等金額予甲ＯＯ，有甲ＯＯ之綜合所得稅各
    類所得資清單在卷可參（雄司調卷第95至103頁、本院卷第9
    5至101頁），可見甲ＯＯ於離婚後長期在原告經營之公司工作
    ，也有收入來源，與原告主張甲ＯＯ因無心工作，按月向其借
    款25,000元等語，已不相符。原告雖以甲ＯＯ在ＯＯ人壽保險股
    份有限公司人壽保險要保書要保書填載為「臨時工無固定單
    位」等語，以證甲ＯＯ無工作等語，有要保書影本在卷可參（
    本院卷第81頁），惟此份要保書受理時間為85年5月28日，
    並非原告主張其與甲ＯＯ成立借貸期間，自難以此認定甲ＯＯ於
    89年後均未從事工作。又查，證人黃慶逸另證稱：甲ＯＯ如果
    帶伊去原告的公司，伊會聽到他們私底下借錢，借個五千或
    1萬；甲ＯＯ如果沒有錢，就會去找原告借錢，沒有固定借錢
    的頻率，是缺錢就借；甲ＯＯ過世後，伊將5張地契權狀交給
    原告，伊知道甲ＯＯ有欠原告錢，但不知多少錢，伊拿給原告
    是要還甲ＯＯ跟原告借的錢等語（本院卷第160至165頁），可
    見甲ＯＯ於缺錢週轉時才會向原告借款5,000元、1萬，並非按
    月向原告借款，且系爭權狀亦非甲ＯＯ生前交予原告作借款擔
    保，與原告主張借款經過及取得系爭權狀原由均不相符。再
    者，證人乙○○及甲○○均未證明原告有按月借款25,000元予甲
    ＯＯ乙節，則原告主張其與甲ＯＯ自89年起至109年止成立合計6
    00萬元之消費借貸關係，洵屬無據，無從認定被告等因係甲
    ＯＯ之繼承人而負有償還此筆借款責任。
  ㈢從而，原告主張被告等因繼承之關係，應繼承甲ＯＯ對其積欠
    之600萬元借款債務，自無理由。
四、綜上，原告主張依民法第474條第1項、第478條、第1148條
    、第1153條第1項等規定，請求被告於繼承甲ＯＯ之遺產範圍
    內連帶給付原告600萬元及遲延利息，為無理由，應予駁回
    。原告之訴既經駁回，其假執行之聲請失所附麗應予駁回。
五、本件事證已臻明確，兩造其餘攻擊防禦方法及所提證據，經
    核與判決結果均無影響，爰不一一論列，併此敘明。
六、訴訟費用負擔之依據：民事訴訟法第78條。
中　　華　　民　　國　　111 　年　　5 　　月　　31　　日
                  民事第五庭法　官　李莉玲
以上正本係照原本作成。
如對本判決上訴，須於判決送達後20日內向本院提出上訴狀。如
委任律師提起上訴者，應一併繳納上訴審裁判費。
中　　華　　民　　國　　111 　年　　5 　　月　　31　　日
                            書記官　王珮樺